臺灣臺北地方法院刑事判決
110年度簡上字第156號
上  訴  人
即  被  告  黃盈傑


選任辯護人  趙乃怡律師（法扶律師）
輔  佐  人  黃高月琪（即被告之母）



上列被告因竊盜案件，經檢察官提起公訴（110年度速偵字第564
號），本院判決如下：
    主  文
原判決撤銷。
黃盈傑犯竊盜罪，處拘役貳拾日，如易科罰金，以新臺幣壹仟元
折算壹日。
    事  實
一、黃盈傑於民國110年8月13日上午10時42分許，在臺北市○○區
    ○○街000號億萬里特賣廣場內，意圖為自己不法之所有，基
    於竊盜之犯意，趁店員疏未注意之際，徒手竊取陳列於該店
    貨架上之雙波段收音機2臺（價值共新臺幣498元，均已發還
    ），得手後，先藏放在包包內，為避免竊行遭發覺，僅至收
    銀臺結帳電池1顆以為掩護，惟於正欲離去之際，經店長李
    尹云發現後將其攔阻，並報警處理，當場為警在黃盈傑包包
    內扣得上述贓物而查知上情。
二、案經李尹云訴由臺北市政府警察局萬華分局報請臺灣臺北地
    方檢察署檢察官偵查後聲請簡易判決處刑。
    理  由
一、程序事項：
　　本案認定事實所引用之卷證資料，屬於傳聞之供述部分，檢
    察官、上訴人即被告黃盈傑及辯護人於本院準備程序、審理
    期日均未予爭執，且同意作為證據（見本院二審卷第79頁、
    第243至246頁），則本院審酌上述證據資料製作時之情況，
    並無違法不當及證明力明顯過低之情況，亦認為以之作為證
    據應屬適當，認上開證據資料均依刑事訴訟法第159條之5第
    1項規定例外有證據能力。而本案認定事實所引用之非供述
    證據，並無證據證明係公務員違背法定程序所取得，依刑事
    訴訟法第158條之4反面解釋，均得為證據。
二、認定事實之理由及證據：
　　上揭事實，業據被告於警詢、偵查及本院審理時均坦承不諱
    （見偵卷第5頁反面至第6頁反面、第27頁暨反面、本院二審
    卷第78頁、第246至249頁），核與證人即告訴人李尹云於警
    詢時證述情節大致相符（見偵卷第57至58頁），復有臺北市
    政府警察局萬華分局扣押筆錄、扣押物品目錄表各1份、監
    視器錄影畫面翻拍照片4張、贓物照片1張在卷可佐（見偵卷
    第8頁反面至11頁、第63至66頁），是被告上述任意性自白
    核與事實相符而可採信。本案事證已臻明確，被告犯行足堪
    認定，應依法論科。
三、論罪科刑及撤銷原審判決之理由：
　㈠罪名：
　　核被告所為，係犯刑法第320條第1項之竊盜罪。
　㈡撤銷改判之理由：
　1.按刑罰之量定，固屬法院自由裁量之職權行使，惟刑事審判
    之量刑，旨在實現刑罰權之分配的正義，故法院對科刑判決
    之被告量刑，應符合罪刑相當原則，使罰當其罪，以契合人
    民之法律感情。此所以刑法第57條明定科刑時應審酌一切情
    狀，尤應注意該條所列各款情形，以為科刑輕重之標準（最
    高法院95年度台上字第1779號判決意旨參照）。再法院對於
    被告之量刑，亦應受比例原則與平等原則等一般法律原則之
    支配，以期達成客觀上之適當性、相當性與必要性之價值要
    求；又行為人犯後悔悟之程度，是否力謀恢復原狀或與被害
    人（告訴人）達成和解，及其後是否能確實履行和解條件，
    以彌補被害人（告訴人）之損害，均攸關於法院判決量刑之
    審酌，且基於「修復式司法」理念，國家亦有責權衡被告接
    受國家刑罰權執行之法益與確保被害人（告訴人）損害彌補
    之法益，務必使二者間在法理上力求衡平。
　2.原審以被告犯罪事證明確，予以論罪科刑，固非無見。然本
    案被告所為竊盜行為之時間為110年8月13日上午10時42分許
    ，有監視器錄影畫面翻拍照片4張在卷可憑，應非聲請簡易
    判決處刑書所載為上午11時許（並經原審判決引用），原審
    錯誤認定行竊時間，致犯罪事實之認定有誤；另告訴人於原
    審係由本院書記官以電話聯繫告訴人詢問有無意願調解，告
    訴人回覆表示：無意願等語，有本院公務電話紀錄可憑（見
    本院簡字卷第61頁），然嗣經確認後，告訴人之真意為：公
    司沒有要追究，我本身也不追究等語，亦有本院公務電話紀
    錄可憑（見本院二審卷第183頁），足見告訴人並非拒絕和
    解等情，原審對於事實誤認且未及審酌告訴人之真意而為量
    刑，容有未洽。
　3.被告及辯護人另以：被告自成長過程中有學習能力落後之情
    況，患有雙相情緒障礙症且屬中度智能障礙，於103年間亦
    經本院103年度監宣字第312號裁定為受輔助宣告之人，嗣於
    110年3月20日至同年5月15日尚有住院接受治療等情，可見
    被告長期因病情影響，致於行為當時辨識行為違法或依其辨
    識而為行為之能力顯著降低，主張有刑法第19條第2項之適
    用。查被告固有雙相情緒障礙症、智能不足等情，且經本院
    103年度監宣字第312號裁定為受輔助宣告之人，有本院103
    年度監宣字第312號裁定、三總北投分院附設民眾診療服務
    處110年12月30日之診斷證明書暨被告病歷各1份在卷可佐（
    見本院簡字卷第71至72頁、二審卷第87至178頁），被告雖
    提出精神鑑定報告書（見本院簡字卷第83至84頁），惟該鑑
    定報告書製作日期為103年1月24日，距被告本件犯罪日期（
    即110年8月13日）已逾7年，被告本件犯罪時之精神狀況，
    在無其他佐證之下，難認與前案相同，況被告曾於110年6月
    9日至同年8月12日住院治療，亦有三總北投分院附設民眾診
    療服務處之門診病歷可憑（見本院二審卷第170頁），足見
    被告於接受定期治療後，甫出院即犯本案竊盜犯行，自無從
    單憑被告7年前之精神鑑定被告書，而認定被告為本案犯行
    時有刑法第19條之適用情形存在，是被告及辯護人此部分之
    主張，並無理由。
　4.綜上所述，被告上訴指摘未審酌其身心狀況致量刑過重，為
    無理由，惟原審判決既有上述可議之處，自屬無可維持，應
    由本院將原判決予以撤銷改判。　
　㈢量刑：
　　爰以行為人責任為基礎，本院審酌被告有多次竊盜前科（均
    未構成累犯），有臺灣高等法院被告前案紀錄表附卷可稽，
    猶不知記取教訓，復犯本案，顯見其前刑之宣告、執行對其
    均未生警惕之效果，被告任意竊取他人物品，顯然缺乏尊重
    他人財產權益，守法觀念實為淡薄，所為不該；惟念其於犯
    後坦承犯行，犯後態度尚佳，且患有雙相情緒障礙症、領有
    中度身心障礙證明之身心健康狀況（見偵卷第7頁、本院二
    審卷第87頁），致情緒起伏大、思慮較為不周，兼衡被告於
    本院審理時自陳為啟智學校高中畢業、現從事餐飲業、但沒
    有薪水、與父母親、姐姐同住之家庭生活經濟狀況（見本院
    二審卷第248頁），且已將竊得之雙波段收音機2臺返還與告
    訴人，有贓物認領保管單附卷可憑（見偵卷第21頁），亦審
    酌本案告訴人、檢察官、被告及辯護人對於量刑所陳述之意
    見，暨其本件犯罪動機、手段、本案所竊財物價值及所造成
    危害等一切情狀，量處如主文所示之刑，並諭知易科罰金之
    折算標準，以資警惕。
四、關於沒收之說明：
　　按犯罪所得，屬於犯罪行為人者，沒收之；犯罪所得已實際
    合法發還被害人者，不予宣告沒收或追徵，刑法第38條之1
    第1項前段、第5項分別定有明文。被告所竊取之雙波段收音
    機2臺，於扣押後經合法發還告訴人，業如前述，依上述規
    定，爰不予宣告沒收或追徵。　
據上論斷，應依刑事訴訟法第455條之1第1項、第3項、第369條
第1項前段、第364條、第299條第1項前段，判決如主文。
本案經檢察官林逸群聲請簡易判決處刑，由檢察官林淑玲到庭執
行職務。
中　　華　　民　　國　　111 　年　　8 　　月　　25　　日
　　　　　　　　　刑事第二庭　審判長法　官　林秋宜
                              　　  法　官　曾正龍
　　　　　　　　　　　　　　　  　　法　官　洪甯雅
以上正本證明與原本無異。
本件不得上訴。
　　　　　　　　　　　　　　　　    書記官　胡嘉玲
中　　華　　民　　國　　111 　年　　8 　　月　　25　　日